臺灣臺北地方法院交通事件裁定　　　　100年度交聲字第522號
原處分機關　臺北市交通事件裁決所
異　議　人
即受處分人　李仲容
上列異議人即受處分人因違反道路交通管理處罰條例案件，對於
臺北市交通事件裁決所民國100 年4 月14日所為之處分（原處分
：北市裁罰字第裁22-A08YQ2294號），聲明異議，本院裁定如下
：
    主  文
原處分撤銷。
李仲容不罰。
    理  由
一、原處分機關略以：異議人即受處分人（以下簡稱異議人）李
    仲容所有車牌號碼099-A7號營業小客車，於民國100 年2 月
    23日8 時54分許，在臺北市○○區○○路二段處，因「於身
    心障礙專用停車位違規停車」違規，經臺北市政府警察局交
    通警察大隊直屬第二分隊警員依違反道路交通管理處罰條例
    第56條第1 項第10款規定製單舉發，異議人於期限內到案提
    出申訴，經舉發單位函覆依法舉發尚無不符，異議人仍表示
    不服，本所遂於100 年4 月14日以北市裁罰字第裁22-A08YQ
    2294號裁決書裁處罰鍰新臺幣（下同）1,200 元等語。
二、本件異議人提出之異議理由係以：異議人於100 年2 月23日
    凌晨將上開車輛停放在臺北市○○路○ 段333 號前之身心障
    礙專用停車格，因停車格標示不明，加以夜間沒看清楚，所
    以未放置身障停車證，惟本人為身障者，又有身障專用停車
    識別證，將車停放該處並未違規，爰聲明異議等語。
三、按汽車駕駛人停車時，於身心障礙專用停車位違規停車，處
    600 元以上1,200 元以下罰鍰，道路交通管理處罰條例第56
    條第1 項第10款定有明文。次按「身心障礙者本人或同一戶
    籍之家屬一人得申請身心障礙者專用停車位識別證明」、「
    專用停車位識別證應由身心障礙者本人親自持用或家屬乘載
    身心障礙者本人時持用。前項家屬如未乘載身心障礙者本人
    時，不得使用專用停車位識別證。」、「使用身心障礙者專
    用停車位者，除掛有專用牌照之車輛外，應將專用停車位識
    別證置於汽車擋風玻璃明顯處或黏貼於機車車首，以供查核
    檢驗」，依身心障礙者權益保障法第56條第3 項規定訂定之
    「身心障礙者專用停車位設置管理辦法」第6 條第1 項、第
    12條第1 、2 項及第9 條亦規定甚明。
四、經查：
  (一)異議人所有車牌號碼099-A7號營業小客車，於上開時、地，
    停放在身心障礙專用停車位之車格內，經臺北市政府警察局
    交通大隊直屬第二分隊員警認定其未將專用停車位識別證置
    於汽車擋風玻璃明顯處，而逕行舉發之事實，有違規查詢報
    表、臺北市政府警察局交通警察大隊100 年3 月7 日北市警
    交大執字第10030393000 號函及檢送之採證彩色照片3 張在
    卷可佐。又觀諸卷附上開採證照片所示，前揭車輛擋風玻璃
    明顯處確未放置身心障礙者專用停車位識別證，堪認異議人
    為警舉發當時，確未將專用停車位識別證黏貼在擋風玻璃上
    以供查核檢驗。
  (二)惟異議人確實領有中華民國身心障礙手冊，並由臺北市政府
    社會局核給編號北市社障停第102634號，有效期限至105 年
    2 月29日，供車牌號碼099-A7號營業小客車使用之身心障礙
    者專用停車位識別證，有臺北市政府社會局100 年7 月21日
    北市社障字第10040282200 號函、中華民國身心障礙手冊及
    專用停車位識別證各1 份在卷可參。據此，本件異議人所有
    之上開營業小客車有權利使用身心障礙者專用停車位甚明。
  (三)按道路交通管理處罰條例第56條第1 項第10款之處罰目的，
    係為避免未領有身心障礙者專用停車證之駕駛人違規停放專
    用停車位，影響真正享有使用專用停車位資格者之權益，其
    立法目的在保護身心障礙者，而非為處罰未依規定放置身心
    障礙專用停車證以供查驗之駕駛人。從而，該款規定所謂「
    違規停車」，應以真正侵害身心障礙者停車權益之違規行為
    為限。況上開身心障礙者專用停車位設置管理辦法第9 條有
    關放置專用停車位識別證規定之規範目的，僅在提供交通主
    管機關就停車場管理之「查核檢驗」，據以辨識使用身心障
    礙者專用停車位之車輛是否有權使用，究其規範目的，乃在
    保護身心障礙者之權益，尚非以有無將專用停車位識別證置
    於車內可供辨識之規定位置，訂定為處罰與否之必要條件。
    另參諸「汽車行車執照、拖車使用證應隨車攜帶，以備查驗
    」、「行車執照、駕駛執照及其他依法令規定必須隨車攜帶
    之證件，均應攜帶」等駕駛人之行為義務，分別明文規定於
    道路交通安全規則第12條、第89條第1 項第2 款，故如未攜
    帶前揭證件，乃依道路交通管理處罰條例第14條第2 款、第
    25條第3 款之規定，構成違規行為，應予裁罰；反觀身心障
    礙者權益保障法、道路交通安全規則、道路交通管理處罰條
    例均無關於「駕駛人應隨車攜帶或放置身心障礙者專用停車
    位識別證」之明文規定。基此，本件異議人雖疏未將專用停
    車位識別證置於汽車擋風玻璃明顯處以供查驗，然異議人嗣
    後既已提出上述證明文件證明其並非違規停放身心障礙專用
    停車位，並據本院查明，其當已符合資格而得使用身心障礙
    專用停車位，自不能逕依道路交通管理處罰條例第56條第1
    項第10款之規定課予處罰。
五、綜上所述，異議人本件違規事實既屬不罰，原處分機關未察
    ，逕以異議人違反道路交通管理處罰條例第56條第1 項第10
    款之規定，裁處異議人罰鍰1,200 元，即有未洽。本件異議
    為有理由，原處分應予撤銷，另為異議人不罰之諭知。
據上論斷，應依道路交通事件處理辦法第19條前段，裁定如主文
。
中    華    民    國   100    年    8     月    1     日
                      交通法庭  法  官  林芳華
以上正本證明與原本無異
如不服本裁定應於送達後5日內向本院提出抗告狀
                                書記官  林鈴芬
中    華    民    國   100    年    8     月    1     日